臺北高等行政法院裁定
                                      100年度訴字第612號
原      告  王有

上列原告與被告臺北市大安地政事務所間因建物登記事件，原告
聲請閱覽不可閱部分卷宗，本院裁定如下︰
    主  文
聲請駁回。
    理  由
一、按「行政訴訟進行中所生程序上之爭執，達於可為裁判之程
    度者，行政法院得先為裁定。」，行政訴訟法第193 條定有
    明文。
二、原告聲請意旨略以：請求給閱訴訟卷宗內不可閱覽部分，若
    不准許，請給予書面裁定等語。
三、相關資料不予原告閱覽、抄寫、複印或攝影之法理依據：
  １、德國行政法院法第99條規定：「（第1 項）行政機關有提
      供文書、檔卷及資料之義務。但文書、檔卷及資料之公開
      ，對於聯邦或德國各邦之福祉有不利之虞，或該事件依法
      律或依其本質應予保密者，直屬之最高行政監督機關得拒
      絕提供文書、檔卷或資料。」，「（第2 項）對於拒絕提
      供文書、檔案及資料，其法律要件是否具備，是否足資信
      服，法院對此主要事項，得因訴訟當事人之聲請裁判之。
      」，我國行政訴訟法於文書提供或得否閱卷均並無相同之
      規定，因此行政機關提供之文書，以保持秘密為由，不得
      公開資料之內容，因而限制對造當事人閱覽，行政法院並
      無法律依據就此事項而為准許對造當事人閱卷之裁判。
  ２、而我國政府資訊公開法第18條規定：「政府資訊屬於下列
      各款情形之一者，應限制公開或不予提供之：‧‧三、政
      府機關作成意思決定前，內部單位之擬稿或其他準備作業
      。但對公益有必要者，得公開或提供之‧‧。」，第21條
      規定：「受理訴願機關及行政法院審理有關政府資訊公開
      之爭訟時，得就該政府資訊之全部或一部進行秘密審理。
      」，檔案法第18條規定：「檔案有下列情形之一者，各機
      關得拒絕前條之申請：一、有關國家機密者。‧‧。」，
      刑事訴訟法第245 條第１項、第３項規定：「偵查，不公
      開之。」「檢察官、檢察事務官、司法警察官、司法警察
      、辯護人、告訴代理人或其他於偵查程序依法執行職務之
      人員，除依法令或為維護公共利益或保護合法權益有必要
      者外，不得公開揭露偵查中因執行職務知悉之事項。」，
      政府機關固可就保密資訊、檔案，對「人民」主張豁免公
      開，但並無規定可對「司法機關」亦主張豁免公開拒絕提
      出於法院，政府資訊公開法第21條且規定行政法院審理有
      關政府資訊公開之爭訟時，得就該政府資訊之全部或一部
      進行秘密審理，可知我國政府機關尚不得對司法權主張豁
      免公開，此與德國之立法例不同。若政府機關一旦將應豁
      免公開之資訊提出於法院，訴訟當事人即均可得閱覽，則
      所有豁免公開之資訊，原告均可得提出訴訟後，藉由訴訟
      程序之當事人閱卷權而得以閱覽，前揭政府資訊公開法第
      18條及檔案法第18條、刑事訴訟法第245 條豁免公開之規
      定，將無異形同虛設。從而，可豁免公開之資訊，行政機
      關既不得拒絕提出於法院，其一旦提出成為卷宗資料後，
      法院亦得以豁免公開之規定，拒絕當事人閱卷，方符合政
      府資訊公開法第18條、檔案法第18條之法理。且拒絕閱覽
      卷宗係屬於法院指揮訴訟之裁定，不可抗告，原告僅可於
      終局判決上訴程序提出異議，由上級法院就不得閱覽卷宗
      之合法性予以判斷。
  ３、本件訴願卷內不可閱覽部分，或屬於訴願單位內部文件、
      承辦人員姓名，或為已歸檔之「機密等級：密」件（見機
      密檔案專用歸檔封套），係屬於政府資訊公開法第18條第
      1 項第3 款、檔案法第18條第1 款之內容，且均與本件待
      證事實無關，並無公益上必要而得公開之理由，前揭資料
      被告雖已提供於法院，成為訴訟卷宗之一部分，基於前揭
      說明，仍可豁免公開，本院即非不得限制原告閱覽、抄寫
      、複印或攝影。
三、依行政訴訟法第193 條，裁定如主文。
中    華    民    國    100   年    8     月    5     日
                    臺北高等行政法院第七庭
                              審判長法  官  李玉卿
                                    法  官  林惠瑜
                                    法  官  畢乃俊
上為正本係照原本作成。
不可抗告，僅得與本案裁判合併聲明不服 。
中    華    民    國    100   年    8     月    5     日
                                    書記官  簡若芸